【裁判字號】    97,訴,2156
【裁判日期】    970827
【裁判案由】    違反槍砲彈藥刀械管制條例
【裁判全文】
臺灣彰化地方法院刑事判決              97年度訴字第2156號
公  訴  人  臺灣彰化地方法院檢察署檢察官
被      告  乙○○
指定辯護人  本院公設辯護人甲○○
上列被告因違反槍砲彈藥刀械管制條例案件，經檢察官提起公訴
（97年度偵字第3879號），本院判決如下：
    主  文
乙○○未經許可，持有可發射子彈具有殺傷力之空氣槍，處有期
徒刑壹年捌月，併科罰金新臺幣萬元，罰金如易服勞役，以新
臺幣壹仟元折算壹日，緩刑肆年。扣案之空氣長槍壹支（槍枝管
制編號：0000000000號）沒收之。
    事  實
一、乙○○明知可發射子彈具有殺傷力之空氣槍，係屬槍砲彈藥
    刀械管制條例第4 條第1 項第1 款所列之管制物品，非經中
    央主管機關許可，不得製造及持有，竟基於持有可發射子彈
    具有殺傷力之改造槍枝之犯意，未經許可，仍於民國（下同
    ）96年11月間某日，在彰化縣鹿港鎮○○路某玩具店內，以
    新台幣（下同）6 千元之代價，購入具殺傷力之空氣槍1 支
    （槍枝管制編號：0000000000號）而持有之。嗣於97年4 月
    22日晚間11時30分許，在彰化縣二林鎮東勢里大排沙農場產
    業道路，因持上開空氣槍打鳥，為警盤檢查獲，並扣得該空
    氣槍1 支。
二、案經彰化縣警察局芳苑分局報請臺灣彰化地方法院檢察署檢
    察官偵查起訴。
    理  由
壹、關於證據能力之說明
一、按現行犯，不問何人得逕行逮捕之；又檢察官、檢查事務官
    、司法警察官或司法警察逮捕被告、犯罪嫌疑人或執行拘提
    、羈押時，雖無搜索票，得逕行搜索其身體、隨身攜帶之物
    件、所使用之交通工具及其立即可觸及之處所，此為刑事訴
    訟法第88條第1 項、第130 條所明定。本件搜索係因員警於
    於97年4 月22日晚間11時30分許，在彰化縣二林鎮東勢里大
    排沙農場產業道路，發現被告乙○○正欲打鳥，認被告係違
    反槍砲彈藥刀械管制條例之現行犯而逕行逮捕之，並在被告
    所使用之8771—LG自小客車上扣得前揭空氣槍1 支，業據被
    告於警詢中供述在卷，且有逕行逮捕通知書、扣押筆錄、扣
    押物品清單、扣押物品收據各1 份在卷可稽（見偵卷第13至
    18頁），應認搜索所扣得之前揭空氣槍具證據能力。
二、按法院或檢察官得囑託醫院、學校或其他相當之機關、團體
    為鑑定，或審查他人之鑑定，並準用第203 條至第206 條之
    1 之規定，刑事訴訟法第208 條第1 項亦定有明文。依此，
    檢察官對於偵查中之案件，認為須實施鑑定者，固應就具體
    個案，選任鑑定人或囑託鑑定機關（團體）為之；但對於司
    法警察機關調查中之案件，或有量大或急迫之情形，為因應
    實務之現實需求，如檢察官針對該類案件之性質（例如：查
    扣之毒品必須檢驗其成份、對施用毒品之犯罪嫌疑人必須檢
    驗其體內有無毒品代謝反應、對於查扣之槍砲彈藥必須檢驗
    有無殺傷力、對違反野生動物保育法案件必須鑑定是否屬於
    保育類動物案件等），認為當然有鑑定之必要者，經參考法
    務部92年5 月20日法檢字第092080203 號函送之法務部「因
    應刑事訴訟法修正工作小組」研討之刑事訴訟法修正相關議
    題第21則之共識結論，以及臺灣高等法院於92年8 月1 日舉
    行之刑事訴訟法新制法律問題研討會第3 則法律問題研討結
    果之多數說（載於司法院92年8 月印行「刑事訴訟法新製法
    律問題彙編」第15頁至第18頁），基於檢察一體原則，得由
    該管檢察長對於轄區內之案件，以事前概括選任鑑定人或囑
    託鑑定機關（團體）之方式，俾便轄區內之司法警察官、司
    法警察對於調查中之此類案件，得即時送請事前已選任之鑑
    定人或囑託之鑑定機關（團體）實施鑑定，該鑑定人或鑑定
    機關（團體）亦應視同受承辦檢察官所選任或囑託而執行鑑
    定業務，其等出具之書面鑑定報告應屬刑事訴訟法第206 條
    所定之傳聞例外，當具有證據能力（法務部92年9 月1 日法
    檢字第0920035083號函可供參照）。從而，本件扣案之空氣
    槍，經由查獲之警察單位依先前轄區檢察署檢察長事前概括
    選任鑑定機關，即彰化縣警察局及內政部警政署刑事警察局
    實施鑑定，該二鑑定機關所出具之槍枝初步檢視報告表、97
    年6 月5 日刑鑑字第0970062239號槍彈鑑定書，即具有證據
    能力，而得為本案之證據。
三、另本案其餘全部卷證所涵括之供述證據，公訴人、被告及其
    指定辯護人均同意以下全部證據之證據能力，亦未於言詞辯
    論終結前聲明異議，本院審酌該等供述證據及非供述證據作
    成時之情況，並無不適當之情事，應均具有證據能力，合先
    敘明。
貳、認定犯罪事實所憑之證據及理由
一、被告乙○○固自承其於96年11月間某日，在彰化縣鹿港鎮○
    ○路某玩具店內，以6 千元之代價，購入具殺傷力之空氣槍
    1 支，惟矢口否認有何未經許可無故持有管制槍枝之犯行，
    其辯稱：伊於玩具店內購買上開空氣槍，純粹是因為好奇想
    要把玩，且該空氣槍之外包裝標示上亦載稱該空氣槍係合法
    槍枝等語。經查：
  (一)被告乙○○於97年4 月22日晚間11時30分許，在彰化縣二林
    鎮東勢里大排沙農場產業道路，因持上開空氣槍而為警查獲
    ，業據被告所自承，核與證人陳宏源於警詢中證述之情節相
    符，且有現場及扣案物照片共5 幀在卷可稽（見偵卷第20至
    22頁），復有空氣槍1 支扣案可資佐證。而該扣案槍枝經警
    初步檢視，認該槍枝為外接高壓鋼瓶為動力之空氣槍枝，但
    管制與否需以實際測試發射動能為準，此有彰化縣警察局槍
    枝初步檢視報告表1 紙在卷可稽，而扣案之槍枝經送內政部
    警政署刑事警察局以「檢視法、性能檢驗法、動能測試法」
    鑑驗，認：「一送鑑空氣槍1 支（槍枝管制編號0000000000
    號），係氣體動力式槍枝，以外接高壓鋼瓶內氣體為發射動
    力，經以金屬彈丸測試3 次，其中彈丸（直徑6mm 、重量0.
    88g） 最大發射速度為145 公尺/ 秒，計算其動能為9.2 焦
    耳，換算其單位面積動能為32焦耳/ 平方公分」乙情，亦有
    內政部警政署刑事警察局97年6 月5 日刑鑑字第0970062239
    號槍彈鑑定書1 份在卷可憑（見偵卷第31至34頁），足徵扣
    案槍枝顯具有殺傷力。是扣案上揭槍枝，係屬槍砲彈藥刀械
    管制條例第4 條第1 項第1 款所規定之槍砲，已足認定，依
    同條例第5 條規定，非經中央主管機關許可，不得持有之。
  (二)至被告雖辯稱，上開空氣手槍係於彰化縣鹿港鎮某玩具店購
    買，而該槍枝係合法販售，其因而認定該槍枝非屬違法槍枝
    云云，並提出該空氣槍包裝之標示1 紙為證。然按槍砲彈藥
    刀械管制條例第4 條所列槍砲、彈藥，非經中央主管機關許
    可，不得製造、販賣、運輸、轉讓、出租、出借、持有、寄
    藏或陳列；又機關（構）、學校、團體、人民或廠商，依本
    辦法規定購置使用、製造、販賣、運輸、轉讓、出租、出借
    、持有、寄藏或陳列本條例第4 條第1 項第1 款、第2 款所
    定槍砲、彈藥，應向中央主管機關申請許可。槍砲彈藥刀械
    管制條例第5 條、槍砲彈藥刀械許可及管理辦法第3 條分別
    定有明文。是上開空氣槍包裝之標示，既無任何主管機關之
    鑑定報告或文號可佐，自無法證明該空氣槍確有向主管機關
    聲請許可持有扣案槍枝，尚難據此為有利於被告之認定。
  (三)綜上所述，本件事證明確，被告上開犯行堪以認定。
、論罪科刑及沒收
一、核被告乙○○所為，係犯槍砲彈藥刀械管制條例第8 條第4
    項之未經許可持有可發射子彈具有殺傷力之槍枝罪。又被告
    所犯槍砲彈藥刀械管制條例第8 條第4 項之罪，其法定刑為
    3 年以上10年以下有期徒刑，併科新臺幣7 百萬元以下罰金
    ，惟本件被告係為供射擊鳥類之用，始於上開時、地購入扣
    案之改造空氣槍一枝，並未經許可而持有之，其持有該改造
    空氣槍時間尚非甚長，亦未持之作為其他犯罪之用，所生危
    害較低，而上開改造空氣槍係以外接高壓鋼瓶內氣體為發射
    動力，相較於其他列管槍枝而言，其殺傷力顯然較為輕微而
    有限，倘科以法定最低本刑，猶嫌過苛，本院衡其犯罪情狀
    ，尚有可憫恕之處，爰依刑法第59條規定，減輕其刑。爰審
    酌具有殺傷力之空氣長槍係屬高度危險之物品，非經主管機
    關許可，當不得擅自製造、持有，被告漠視法令，非法持有
    具有殺傷力之改造手槍，對社會治安、秩序有一定之危害，
    暨考量其所持有槍彈之數量、犯罪之動機、目的、手段、素
    行、生活狀況、智識程度，及其於警詢、偵查、審理中均坦
    承犯行，態度尚佳等一切情狀，量處如主文所示之刑，並就
    併科罰金部分依刑法第42條第3 項諭知罰金易服勞役之折算
    標準。再被告前未曾因故意犯罪受有期徒刑以上刑之宣告，
    有臺灣彰化地方法院檢察署刑案資料查註紀錄表及臺灣高等
    法院被告前案紀錄表各1 份在卷可考，雖因一時失慮，致罹
    刑典，然經此偵審程序與論罪科刑之教訓後，當應知所警惕
    ，而無再犯之虞，本院認所宣告之刑，以暫不執行為適當，
    爰宣告緩刑4 年，以啟自新。
二、又被告所持空氣長槍1 支（槍枝編號0000000000號），係槍
    砲彈藥刀械管制條例第4 條第1 項第1 款所列管之槍砲為違
    禁物，爰依刑法第38條第1 項第1 款規定宣告沒收。至於扣
    案之塑膠彈1 袋，既非違禁物，亦非該改造空氣槍之主要組
    成零件，爰不為沒收之諭知。
據上論斷，應依刑事訴訟法第299 條第1 項前段，槍砲彈藥刀械
管制條例第8 條第4 項，刑法第11條前段、第59條、第42條第3
項、第74條第1 項第1 款、第38條第1 項第1 款，判決如主文。
本案經檢察官張聖傳到庭執行職務。
中    華    民    國    97    年    8     月    27    日
                  刑事第二庭      審判長法官  石馨文
                                  法      官  尚安雅
                                  法      官  黃齡玉
以上正本證明與原本無異。
如不服本判決，應於判決送達後10日內，向本院提出上訴書狀，
上訴書狀應「敘述具體上訴理由」，並按他造當事人之人數附繕
本。「切勿逕送上級法院」。
中    華    民    國    97    年    8     月    27    日
                                      書記官  林嘉賢
 槍砲彈藥刀械管制條例第8條
未經許可，製造、販賣或運輸鋼筆槍、瓦斯槍、麻醉槍、獵槍、
空氣槍或第4條第1項第1款所定其他可發射金屬或子彈具有殺傷
力之各式槍砲者，處無期徒刑或5年以上有期徒刑，併科新臺幣1
千萬元以下罰金。
未經許可，轉讓、出租或出借前項所列槍枝者，處 5 年以上有期
徒刑，併科新臺幣 1 千萬元以下罰金。
意圖供自己或他人犯罪之用，而犯前二項之罪者，處無期徒刑或
 7 年以上有期徒刑，併科新臺幣 1 千萬元以下罰金。
未經許可，持有、寄藏或意圖販賣而陳列第 1 項所列槍枝者，處
 3年以上10年以下有期徒刑，併科新臺幣700萬元以下罰金。
第 1 項至第 3 項之未遂犯罰之。


司法院資訊處製作；財團法人民間司法改革基金會備份。
